臺灣臺中地方法院刑事判決　　　　　　　　　　　　　九十一年度訴字第四００號
　　公　訴　人　臺灣臺中地方法院檢察署檢察官
　　被　　　告　丁○○
　　指定辯護人　本院公設辯護人　丙○○
右列被告因偽造貨幣案件，經檢察官提起公訴（九十年度偵字第一六０三八號），本
院判決如左：
    主  文
丁○○收受後方知為偽造之通用紙幣而仍行使，處罰金肆仟元，如易服勞役，以佰
元折算壹日。
偽造之新臺幣壹仟元紙幣貳張（號碼分別為ＥＬ四四一三九０ＷＡ、ＧＱ七九六六三
四ＵＡ）均沒收。
    事  實
一、丁○○因與甲○○有生意上往來關係而認識。緣甲○○基於意圖供行使之用，而
    收集偽造之紙幣之概括犯意，於民國九十年五月三十一日淩晨二時許，在臺中市
    ○○路與崇德路附近，以新臺幣（下同）一萬元之代價，向真實姓名不詳，而綽
    號為「阿全」之成年男子，購得偽造之一千元紙幣共計四十張，復於同年六月六
    日上午十時許，在臺中市○○路附近，以諾基亞牌行動電話手機一支，與而綽號
  「阿全」之男子，互換偽造之一千元紙幣共計十四張。丁○○於同年六月六日下
    午四、五時許，在甲○○承租之臺中市○○路老爺華廈社區前，出售一支價值約
    八千元之行動電話一支予甲○○，甲○○乃將其於同年六月六日所換得之十四張
    偽造之紙幣中之二張（號碼分別為ＥＬ四四一三九０ＷＡ、ＧＱ七九六六三四Ｕ
    Ａ），連同其他六張真正之一千元紙幣交與丁○○（甲○○此部分所涉意圖供行
    使之用，而交付偽造之通用紙幣罪，經本院於九十一年三月十九日以九十年度訴
    字第三０四六號刑事判決，判處有期徒刑三年六月），丁○○未予注意而予收受
    ，並約定翌日再交付該行動電話之其他配件。丁○○於晚間返回住處時，在清點
    帳目及收受之金錢時，發現該二張紙幣係偽造之假鈔，但因不能確定是何人交付
    ，又不甘受損，乃決定再將該二張紙幣對外行使。丁○○於同年六月七日上午十
    一時許準備交付行動電話之配件給甲○○，乃駕駛車號Ａ６─９５１５號自用小
    客車停放在臺中市○○街八八號莒光新城停車場，其竟基於偽造偽造紙幣之故意
    ，持上開甲○○所交付偽造之紙幣一張（號碼為ＥＬ四四一三九０ＷＡ），行使
    交付予停車場管理員乙○○，憑以支付停車費用一百元，同時換回九百元真正紙
    幣，事後為管理員乙○○發現而報警，警方於同日下午三時許，在該莒光新城停
    車場查獲正返回停車場之丁○○，並在身上扣得另一張偽造之紙幣（號碼為ＧＱ
    七九六六三四ＵＡ）。
二、案經臺中市警察局第二分局報請臺灣臺中地方法院檢察署檢察官偵查起訴。
    理  由
一、訊據被告丁○○對其於右揭時地收受不知情而收受關係人甲○○交付之偽造紙幣
    ，事後發現其偽造之通用紙幣後，仍加以行使之行為，據其於警訊、偵查及本院
    審理時供述明確，核與關係人甲○○於九十一年三月五日審理時證述情節相符，
    此外並有偽造之一千元紙幣二張（號碼分別為ＥＬ四四一三九０ＷＡ、ＧＱ七九
    六六三四ＵＡ）附卷可稽，而該二張偽造紙幣經送中央印製廠鑑定結果認為：該
    批偽鈔係以彩色列印方式仿印，無隱藏字及凹版印紋凸起效果；紙質與真鈔不同
    ，水印以灰色墨仿製；安全線以黏貼箔膜（含面額數字）仿鈔券正面五段裸露部
    分，無折光變色效果；左下角之「１０００」面額數字沒有折光變色反應等情，
    有中央銀行發行局九十年七月三日（九０）臺央發字第０三００三四一三六號函
    存卷可按。另關係人甲○○就交付二千元偽造紙幣予被告之原因，於本院審理時
    雖陳稱：丁○○沒有錢，向伊借錢，伊借給二千元云云，惟其於偵查時供稱：伊
    有向丁○○調手機，伊付他八千元等語，關係人甲○○在偵查時之陳述，與被告
    之供述相符，足認其於偵查時之陳述始與事實相符，其於本院審理時之前開陳述
    與事實不符，不足採信。綜上，被告自白與事實相符，事證明確，其右揭行為，
    足堪認定。
二、核被告所為，係犯刑法第第一百九十六條第二項之收受後方知為偽造之通用紙幣
    而仍行使罪。公訴意旨認為：被告於關係人甲○○交付時明知該二張紙幣為偽造
    ，而仍予收受再交付而行使之，係犯刑法第一百九十六條第一項意圖供行使之用
    ，而交付偽造之通用紙幣罪云云，惟按「刑法第一百九十六條第一項之行使偽造
    紙幣罪，以明知係偽造之紙幣，故意收受後冒充真幣行使為構成要件，如其收受
    之初並不知係偽造，嗣後發覺因不甘受損失而仍行使者，則其情節較輕，同條第
    二項另設有專科罰金之規定，與第一項之行使偽幣罪有別。」，最高法院著有二
    十七年上字第四二九號判例可參。經查，被告於九十年六月七日警訊時供稱：因
    伊是行動電話零售商，該二張偽鈔可能是客人買伊手機時，混合真鈔給伊的，何
    時到伊手裡，伊不清楚，伊是於六月六日晚間約十一時許，在把玩那張鈔票時，
    才知道是偽鈔等語；其於第二次警訊時供稱：六月六日上午甲○○有拿錢向伊買
    手機等語；其於同年月八日偵查時亦供稱：伊賣手機給甲○○，他付給伊八千元
    ，而其中有二張是偽鈔，伊不知是偽鈔等語，是其於警訊及偵查之供述均與本院
    審理時陳述內容大致相當，並無瑕疵，是可證明被告知悉其收受之紙幣係偽造之
    時點，應為九十年六月六日夜間，公訴人於起訴書「證據並所犯法條」欄第一段
    亦同此認定。又關係人甲○○於警訊、偵查及本院審理時，亦均未曾供稱其於交
    付該二張偽造紙幣予被告時，有告知該二張為偽鈔。又被告於警訊時雖有搓揉偽
    造紙幣準備丟棄之行為，此僅認證明其於警訊時知悉該紙幣係偽造，並不能證明
    其於收受之初，即明知為偽造紙幣。是故，本案並無任何證據足可證明被告有行
    使偽造通用紙幣或意圖供行使之用而收集或交付之行為，公訴意旨尚有未洽，惟
    起訴基本社會事實同一，應變更起訴法條。爰審酌被告之行為影響金融秩序，惟
    念及其係因不甘損失，為彌補損失始為之，犯後大致坦承犯行，尚有悔意等一切
    情狀，量處如主文所示之刑，並諭知易服勞役之折算標準。偽造之一千元紙幣二
    張（號碼分別為ＥＬ四四一三九０ＷＡ、ＧＱ七九六六三四ＵＡ），應依刑法第
    二百條之規定，宣告沒收。
據上論斷，應依刑事訴訟法第二百九十九條第一項前段、第三百條，刑法第一百九十
六條第二項、第四十二條第二項、第二百條，罰金罰鍰提高標準條例第一條前段、第
二條，判決如主文。
本案經檢察官張德寬到庭執行職務
中      華      民      國      九十一      年    五    月    二十八    日
                                臺灣臺中地方法院刑事第四庭
                                        法  官  楊  真  明
右正本證明與原本無異。
如不服本判決，應於送達後十日內向本院提出上訴狀（須附繕本），上訴於臺灣高等
法院臺中分院。
                                        書記官
中      華      民      國      九十一      年    五    月    二十九    日
附錄本判決論罪科刑法條
中華民國刑法第一百九十六條：
  行使偽造、變造之通用貨幣、紙幣、銀行券，或意圖供行使之用而收集或交付於人
  者，處三年以上十年以下有期徒刑，得併科五千元以下罰金。
  收受後方知為偽造、變造之通用貨幣、紙幣、銀行券而仍行使，或意圖供行使之用
  而交付於人者，處五百元以下罰金。
  第一項之未遂犯罰之。
